【裁判字號】    88,易,2014
【裁判日期】    890920
【裁判案由】    竊盜
【裁判全文】
台灣板橋地方法院刑事判決                          八十八年度易字第二一四
    公  訴  人  臺灣板橋地方法院檢察署檢察官
    被      告  丙○○
    選任辯護人  盧慶南
右列被告因竊盜案件，經檢察官提起公訴（八十八年度偵字第四０五號），及台灣桃
園地方法院檢察署移請併案審理（八十八年度偵字第六七一六號），本院判決如左：
    主  文
丙○○無罪。
    理  由
一、本件公訴意旨略以︰被告丙○○於民國八十七年十一月十九日十四時許至同年月
    二十一日凌晨一時內某刻，在臺北縣板橋市○○路水源公園，將戊○○所駕駛之
    Ｓ五－八九六大貨車駕駛座車窗打破（毀損未據告訴），竊取車上駕駛執照、行
    車執照及車牌乙面，得手後離去。同年月二十五日七時至十五時許間某刻，丙○○復基於同上概括犯意，在基隆市○○區○○路一號前，持客觀上可供凶器使用
    之螺絲板手，破壞丁○○使用之車牌號碼Ｍ三－九八三號營業小客車車門，取得
    車上剩餘零錢及繡有「海灣國際股份有限公司（下稱海灣公司）」字體帽子乙頂
    ，得手後離去。嗣於同年月二十五日十五時許，在基隆市○○區○○路二十三號
    前，為丁○○發現，報警究辦，並扣得螺絲板手乙支，因認被告涉有刑法第三百
    二十一條第一項第三款、第三百二十條竊盜罪嫌。
二、按犯罪事實應依證據認定之，無證據不得推定其犯罪事實，刑事訴訟法第一百五
    十四條定有明文。次按為訴訟上證明之資料，須於通常一般之人均不致於有所懷
    疑，而得確信其為真實之程度者，始得據為有罪之認定，倘其證明尚未達於此一
    程度，而有合理性懷疑存在時，即不得遽認被告犯罪。又我國刑事訴訟法上之被
    告並無自證無罪之義務，若控罪所憑之積極證據，在生活經驗上尚不足以排除其
    他有利被告之合理推斷，致不足以證明犯罪事實時，仍不能因被告否認犯罪之辯
    解不成立或被告無法證明其辯解之內容為真實，資為無視積極證據不足之理由，
    此觀最高法院七十六年度臺上字第四九八六號、三十年度上字第四八二號、三十
    年度上字第一八三一號判例意旨自明。
三、訊據被告丙○○堅決否認有何竊盜犯行，辯稱查獲之帽子係伊於八十七年十一月
    二十三日在六堵工業區路上撿到的，而駕照是在伊於八十七年十一月二十四日開
    計程車時在車上撿到的，至扣案之螺絲板手係伊計程車上之必備工具，並無以該
    螺絲板手破壞丁○○之車輛車門等語。經查：
（一）公訴人認被告於八十七年十一月十九日十四時許至同年月二十一日凌晨一時內
      某刻，在臺北縣板橋市○○路水源公園，將戊○○所駕駛之Ｓ五－八九六號大
      貨車駕駛座車窗打破（毀損未據告訴），竊取車上駕駛執照、行車執照及車牌
      乙面得手一節，無非以證人戊○○之指證及姜仁鑫結證稱被告會開貨櫃車、計
      程車及拖車之情況證等資為論據。然查：戊○○雖於警訊時指述於八十七年十
      一月二十一日二時許在台北縣板橋市○○路水源公園停車場內，發現車牌號碼
      Ｓ五─八九六號大貨車駕駛座側邊之小玻璃遭打破，車內之駕照、行照及Ｓ五
      ─八九六號車牌一面（乙○○所有）遭竊等情，惟該Ｓ五─八九六號車牌係己○○於八十七年十一月二十二日二十三時二十分許，在台北縣土城市○○路○
      段三九巷口發現其所有之曳引車（原車號ＦＨ─七二三號，當時車頭前懸掛上
      開Ｓ五─八九六號車牌）遭王興華、溫友志、賴俊仁（檢察官均另為不起訴處
      分）著手竊取該車，而報警查獲，其中Ｓ五─八九六號車牌旋即發還予乙○○
      ，此有台北縣警察局贓物認領收據一紙附於台灣板橋地方法院檢察署八十七年
      度偵字第二六一四三號竊盜案卷內可稽，是若該車牌確為被告所竊，何以又將
      該車牌懸掛在己○○所有原車牌號碼ＦＨ─七二三號之曳引車上，此已與常情
      有悖？另據王興華於另案（即上開台灣板橋地方法院檢察署八十七年度偵字第
      二六一四三號竊盜案）稱伊係昱昇鎖印水電行負責人，當日晚間八時十五分許
      ，接獲一名自稱陳姓男子來電告以其所有車號Ｓ五─八九六號砂石車鑰匙遺失
      ，車門未鎖停放在台北縣土城市○○路○段三九巷口，須配置引擎鑰匙並購買
      拐杖鎖一支，於當日晚間將持行照至現場證明該車並給付價錢，致伊誤信為真
      ，才前往開鎖，該名陳姓男子並留下其連絡電話0000－0000等語，而
      該0000－0000之電話申請人為嵩裕企業有限公司，裝機地址為台北縣
      板橋市區○路七二號一樓，有中華電信股份有限公司板橋營運處查詢電話紀錄
      函復單在卷可按，足認即非被告假冒該陳姓男子。參以，被告既係計程車營業
      人，而搭乘計程車之乘客遺失物品於計程車上之事，時有所聞，則被告抗辯伊
      係於八十七年十一月二十四日開計程車時在車上撿到戊○○之駕駛執照，即非
      全然無據。再者，上開失竊之行車執照迄未查獲，尚難僅憑前開戊○○之指述
      及姜仁鑫證述被告會開貨櫃車、計程車及拖車等情，即遽認被告有於右揭時、
      地竊取Ｓ五─八九六號大貨車車內之駕駛執照、行車執照及Ｓ五─八九六號車
      牌一面。
（二）公訴人認被告於八十七年十一月二十五日七時至十五時間某時，在基隆市○○
      區○○路一號前，持客觀上可供兇器使用之螺絲板手，破壞丁○○使用之車牌
      號碼Ｍ三－九八三號營業小客車車門，取得車上剩餘零錢及繡有「海灣國際股
      份有限公司」字體帽子乙頂得手一節，係以證人丁○○之指述及甲○○之證述
      ，資為論據。然查：丁○○及甲○○雖均證稱查扣之帽子為海灣公司員工所載
      之帽子，公司員工都有一頂帽子，別人不可能有，而查扣帽子上有一個洞，確
      定為丁○○所有。惟據證人施健良於本院調查時結證稱「（被告被查獲的帽子
      是否能看出來有洗過的痕跡？）看不出來，因為帽子是舊的」、「（當時有無
      對被害人被撬開的車子採指紋？）沒有，當時只有拍照」（見本院八十八年八
      月十八日訊問筆錄），是查獲帽子之型式既為海灣公司所屬員工均有該款帽子
      ，且查獲之帽子已係舊的，難免有所損耗，則帽子上縱有破洞，亦屬平常，且
      該帽子上既未繡有編號或名字，是否僅以帽子有破洞即可明確判定為丁○○所
      有之帽子，而非其他海灣公司之員工所有，即有可議。另經本院會同查獲員警
      林國仁、施健良於八十八年九月十日至基隆市○○區○○路十一號前履勘，現
      場俊賢路十一號屬於貨櫃場出入道，門口有一崗哨，但現在無人看守，而貨櫃
      場出入道，有貨車出入，兩旁停有車輛，而證人林國仁、施健良稱當時丁○○
      的車輛是停放在崗哨的後方，車頭朝廠區，此有勘驗筆錄及現場照片五幀附卷
      可稽，而被告所有車輛遭人破壞竊取其內之帽子及零錢之時間為八十七年十一
      月二十五日（星期三）七時至十五時間某時，該時段既非假日，且丁○○所有
      車輛係停放在貨櫃場門口崗哨旁，該處隨時有人車進出，被告是否甘冒被人發
      覺之險，大膽以螺絲板手破壞停放在貨櫃場出入口處之車輛，只為竊取帽子及
      零錢，且未立即離開現場，反仍在附近之俊賢路二十三號前海灣公司之倉庫前
      停留，待當日十五時為丁○○發覺報警查獲，凡此亦與常情不合，難認無疑。
      參以，丁○○並未明確指述其失竊之零錢數，警方亦未自被告身上查扣到被害
      人失竊之零錢，而警方亦未在被害人遭破壞車門旁採集指紋以供查證，且該車
      是否確為螺絲板手所破壞，亦乏直接之證據。從而，尚難憑丁○○及甲○○指
      認查扣之帽子為丁○○所有，即遽認被告有此竊此犯行。
四、綜上所述，本件既存有一般合理之人均有所懷疑，被告亦無自證無罪之義務，揆
    諸前開判例意旨，本院尚不得無視於積極證據不足之情形；依「罪疑惟輕」之原
    則，此項積極證據不足之利益即應歸於被告。此外，復查並無其他積極證據足證
    被告確涉有公訴人所指之竊盜犯行，自屬不能證明被告犯罪，應為無罪之諭知。
    至被告有無侵占遺失物，涉犯刑法第三百三十七條之罪嫌，宜由檢察官另行偵辦
    ，本院對此未起訴之犯罪事實，自不予審酌。
五、另移送併辦（台灣桃園地方法院八十八年度偵字第六七一六號）意旨略以：被告
    於八十八年二月二十五日二十時許，在桃園縣龜山鄉○○○路前，以預先複製之
    鑰匙為工具，竊取連結車牌號碼ＹＭ─一三號板車之ＸＴ─０八０號特營大貨車
    得手，因認被告亦涉有竊盜罪嫌等語。惟本案業經判決被告無罪，是上開移送併
    辦部分與本案即無裁判上一罪關係，應檢還由檢察官另行偵查，附此敘明。
據上論斷，應依刑事訴訟法第三百零一條第一項，判決如主文。
本案經檢察官伍逸康到庭執行職務
中      華      民      國       八十九      年    九    月     二十    日
                                      臺灣板橋地方法院刑事第三庭
                                          法  官  李  幼  妃
右正本證明與原本無異。
如不服本判決應於送達後十日內向本院提出上訴狀。
                                          書記官  強  梅  芳
中      華      民      國       八十九      年    九    月     二十一  日


司法院資訊處製作；財團法人民間司法改革基金會備份。
